【裁判字號】    97,訴,1002
【裁判日期】    970530
【裁判案由】    損害賠償
【裁判全文】
臺灣臺北地方法院民事判決              97年度訴字第1002號
原      告  甲○○
被      告  日盛國際商業銀行股份有限公司
法定代理人  丙○○
訴訟代理人  乙○○
上列當事人間損害賠償事件，本院於民國97年5 月22日言詞辯論
終結，判決如下：
    主      文
被告應給付原告新台幣肆萬元，及自民國九十六年十二月五日起
至清償日止按年息百分之五計算之利息。
原告其餘之訴駁回。
訴訟費用由被告負擔百分之二，餘由原告負擔。
本判決第一項得假執行。
    事實及理由
一、原告起訴主張略以：被告於民國89年10月26日，因作業人員
    之疏失而向財團法人金融聯合徵信中心（以下稱聯合徵信中
    心）登載伊為訴外人吳金村向被告申辦信用貸款債務之保證
    人，造成伊信用不良記錄，致伊於95年間遭原往來銀行列為
    拒絕往來客戶，始知被告前開行為，國泰世華銀行為此拒絕
    伊貸款之申請，原以房屋為擔保之貸款優惠借還款方式亦遭
    取消，台新銀行並將伊之現金卡終止，拒絕伊申辦信用卡。
    自89年起至96年止，因被告作業人員業務疏失之侵權行為，
    致伊長久所建立之信用毀損，原創業計畫受阻，精神上陷入
    痛苦深淵，因承受壓力而引發胃病及經常頭痛，身心之痛苦
    難以估計，更為處理此相關事務而離職，被告此一不法行為
    顯已不法侵害伊之信用權，爰依民法第184 條第1 項、第18
    8 條第1 項、第195 條第1 項等規定訴請被告賠償伊精神上
    之損害等語。並聲明：被告應給付原告新台幣（下同）200
    萬元，及自起訴狀繕本送達之翌日起至清償日止按年息5%計
    算之利息。
二、被告則略以：原告之資料雖遭誤載，惟伊已於96年9 月4 日
    函請聯合徵信中心更正，國泰世華銀行並同意原告之貸款申
    請，且台新銀行亦表示拒絕原告現金卡之續約乃因原告之信
    用擴張所致，此乃原告之個人因素，與資料誤登乙事顯然無
    關，原告就此並未受有任何損害等語，資為抗辯。並聲明：
    原告之訴駁回。
三、原告主張訴外人吳金村於89年10月26日向被告申辦信用貸款
    ，被告斯時並未要求吳金村提出保證人，惟因被告作業人員
    之疏失，誤將原告列為吳金村之保證人而向聯合徵信中心報
    送原告不良信用紀錄，致聯合徵信中心辦理原告之保證債務
    註記等情，此為被告所不爭執，並有被告台中分行95年7 月
    19日日盛銀台中字第950407號函、被告96年9 月4 日日銀字
    第0962 000056460號函、行政院金融監督管理委員會銀行局
    97年3 月5 日銀局（六）字第09700027090 號函各1 份在卷
    可按（見本院卷第5 、6 頁、第158 、159 頁），堪信為真
    實。
四、本件之爭點為：被告作業人員之前開行為，是否不法侵害原
    告之信用權而應負損害賠償責任？若是，原告請求被告賠償
    精神慰撫金之金額以若干為適當？
五、本院得心證之理由；
（一）按因故意或過失，不法侵害他人之權利者，負損害賠償責
      任；受僱人因執行職務，不法侵害他人之權利者，由僱用
      人與行為人連帶負損害賠償責任；又不法侵害他人之身體
      、健康、名譽、自由、信用、隱私、貞操，或不法侵害其
      他人格法益而情節重大者，被害人雖非財產上之損害，亦
      得請求賠償相當之金額。民法第184 條第1 項前段、第18
      8 條第1 項前段、第195 條第1 項前段分別定有明文。而
      所謂信用權，乃指以經濟活動上的可靠性及支付能力為內
      容的權利。而所謂「相當」，自應以實際加害情形是否重
      大，及被害者之身分地位與加害人經濟狀況等關係定之（
      最高法院47年台上字第1221號判例意旨參照）。
（二）本件被告主張其作業人員雖誤向聯合徵信中心報送原告不
      良信用紀錄，惟並未損害原告之信用權云云，然聯合徵信
      中心係經財政部（自93年7 月1 日改隸行政院金融監督管
      理委員會）指定建置之全國性信用資料庫，職司信用卡、
      授信、現金卡等信用資料之建檔機構，而以金融機構之立
      場而言，是否接受當事人之貸款、申辦信用卡、現金卡等
      交易申請，考量之因素繁多，其中當事人信用狀況良寙與
      否，往往係交易是否准駁之重大依據，當事人若因自身帳
      款遲繳或未繳等致留下負面之信用紀錄，自有可能導致實
      際有需要與金融機構往來時遭到拒絕，此觀原告向訴外人
      國泰世華銀行五權分行辦理短期擔保放款之展期續約事宜
      時，該行查詢原告之信用紀錄，依聯合徵信中心資料顯示
      原告從債務有催收款項之紀錄，遂向被告洽詢原告之信用
      紀錄，迄被告於96年9 月4 日行文通知該行刪除原告之保
      證債務，該行始於96年9 月5 日辦理原告貸款續約等情即
      明，有該行97年4 月15日國世五權字第000045號函在卷可
      按（見本院卷第148 頁），顯見被告向聯合徵信中心報送
      原告不良信用紀錄，致聯合徵信中心辦理原告之保證債務
      註記，自足使原告之經濟活動與支付能力上的可靠性在該
      段保證債務註記期間受到質疑而蒙受損害，縱使日後被告
      發覺後即於96年9 月4 日函請聯合徵信中心刪除原告之保
      證債務註記並通知國泰世華銀行，有被告96年9 月4 日日
      銀字第0962000056460 號函在卷可佐（見本院卷第6 頁）
      ，惟仍不影響原告之信用權在被告函請聯合徵信中心刪除
      原告之保證債務註記前確受有損害之事實，是原告主張被
      告作業人員前開之行為損害其信用權，被告依民法第188
      條第1 項前段之規定應連帶負損害賠償責任，而請求被告
      賠償精神上慰撫金，為有理由。
（三）本院審酌原告為57年10月10日生，其95年度所得為58,000
      元，被告95年度所得總額為915,434,189 元，有稅務電子
      閘門財產所得調件明細表在卷可按（見本院卷第30頁至第
      121 頁）；被告因作業疏失而誤向聯合徵信中心報送原告
      不良信用紀錄，致原告之信用蒙受損害，惟被告嗣已於96
      年9 月4 日函請聯合徵信中心刪除原告之保證債務註記並
      通知國泰世華銀行，業如前述，原告之信用權所受損害尚
      非嚴重等一切情狀，認原告請求被告賠償之精神慰撫金以
      4 萬元為適當，逾此部分之請求，為無理由。
六、從而，原告依民法第184 條第1 項前段、第188 條第1 項前
    段、第195 條第1 項前段等規定，請求被告給付4 萬元，及
    自起訴狀繕本送達翌日即96年12月5 日起至清償日止，按年
    息5%計算之利息，為有理由，應予准許。逾此部分之請求，
    則無理由，應予駁回。
七、本件事證已臻明確，兩造其餘之攻擊、防禦方法，核與判決
    結果不生影響，爰毋庸一一論述，併此敘明。
八、本件原告勝訴部分，因所命給付之金額未逾50萬元，應由本
    院依民事訴訟法第389 條第1 項第5 款之規定依職權宣告假
    執行，
九、據上論結，本件原告之訴為一部有理由、一部無理由，依民
    事訴訟法第79條、第389 條第1 項第5 款，判決如主文。
中    華    民    國    97    年    5     月    30    日
                  民事第一庭法  官  蔡和憲
以上正本係照原本作成。
如對本判決上訴，須於判決送達後20日內向本院提出上訴狀。
中    華    民    國    97    年    5     月    30    日
                            書記官  巫玉媛


司法院資訊處製作；財團法人民間司法改革基金會備份。
